臺灣高等法院高雄分院刑事判決　　　　　　　　　九十一年度上訴字第一三五七號
　　上　訴　人
　　即　被　告　甲○○
右上訴人因偽造文書等案件，不服臺灣高雄地方法院九十一年度訴字第九二八號中華
民國九十一年五月三十一日第一審判決（起訴案號：臺灣高雄地方法院檢察署九十年
度偵字第一五二七九號），提起上訴，本院判決如左：
      主  文
上訴駁回。
      事  實
一、甲○○於民國八十九年間，因偽造文書等案件，經台灣高雄地方法院於九十年四
    月十八日判處有期徒刑一年二月，緩刑三年，緩刑期內付保護管束確定，竟不知
    悔改，復因見跳蚤雜誌刊載出售信用卡之廣告，乃依刊登之電話聯絡，而於九十
    年五、六月間某日，在某不詳處所與偽卡詐騙集團中「阿賢」之不詳姓名成年男
    子見面，並約定以每張新台幣（下同）一萬二千元之價格購買偽造之信用卡五張
    ，又因「阿賢」表示亦出賣變造身分證，甲○○即基於與「阿賢」及偽卡詐騙集
    團成員多人（成年人）共同變造特種文書之犯意聯絡，於該日交付照片一張予「
    阿賢」，「阿賢」即將甲○○之照片換貼於丙○○之國民身分證上，而變造國民
    身分證，足生損害於丙○○及戶政機關管理之正確性，並於二、三日後，在高雄
    市○○路某處，甲○○交付金錢後取得已變造完成之丙○○國民身分證一張、偽
    造之卡號0000000000000000號上海商業儲蓄銀行來來百貨信用
    卡、偽造之卡號0000000000000000、00000000000
    00000號不詳發卡銀行信用卡及不詳卡號之信用卡共五張。甲○○與「阿賢
    」及偽卡詐騙集團成員多人（成年人）再共同基於行使變造特種文書、行使偽造
    私文書、意圖為自己不法所有之概括犯意，於九十年五、六月間某日，在某不詳
    處所，由甲○○於偽造之卡號0000000000000000、00000
    00000000000號不詳發卡銀行信用卡背面簽名欄偽簽丙○○署押，用
    以表彰持卡人為丙○○，而偽造準私文書，足以生損害於丙○○。甲○○即連續
    於：(一)九十年六月四日下午二時許，在高雄縣旗山鎮○○街三十六號良女精品服
    飾店內，購買四萬四千八百元之服飾，並交付偽造之卡號0000000000
    000000號不詳發卡銀行信用卡及出示變造之丙○○身分證，而行使準私文
    書及變造特種文書，足以生損害於丙○○，使該服飾店之負責人陳良女及乙○○
    誤認甲○○為真正持卡人而同意刷卡消費，甲○○隨後在一式二聯之第一聯簽帳
    單持卡人簽名欄上偽簽複寫丙○○之署押一個而偽造簽帳單私文書，再持交該服
    飾店之負責人陳良女及乙○○，而行使偽造簽帳單私文書，足以生損害於丙○○
    及該服飾店之負責人陳良女、乙○○，該服飾店之負責人陳良女及乙○○乃陷於
    錯誤而將服飾及簽帳單顧客收執聯交付甲○○。(二)九十年六月六日下午三時許，
    在上開良女精品服飾店內，購買五萬六千五百元之服飾，並交付偽造之卡號00
    00000000000000號不詳發卡銀行信用卡及出示變造之丙○○身分
    證，而行使準私文書及變造特種文書，足以生損害於丙○○，使該服飾店之負責
    人陳良女及乙○○誤認甲○○為真正持卡人而同意刷卡消費，甲○○隨後在一式
    二聯之第一聯簽帳單持卡人簽名欄上偽簽複寫丙○○之署押一個而偽造簽帳單私
    文書，再持交該服飾店之負責人陳良女及乙○○，而行使偽造簽帳單私文書，足
    以生損害於丙○○及該服飾店之負責人陳良女、乙○○，該服飾店之負責人陳良
    女及乙○○乃陷於錯誤而將服飾及簽帳單顧客收執聯交付甲○○。(三)九十年六月
    九日下午四時許，在上開良女精品服飾店內，購買五萬六千五百元之服飾，並交
    付偽造之卡號0000000000000000號不詳發卡銀行信用卡及出示
    變造之丙○○身分證，而行使準私文書及變造特種文書，足以生損害於丙○○，
    使該服飾店之負責人陳良女及乙○○誤認甲○○為真正持卡人而同意刷卡消費，
    甲○○隨後在一式二聯之第一聯簽帳單持卡人簽名欄上偽簽複寫丙○○之署押一
    個而偽造簽帳單私文書，再持交該服飾店之負責人陳良女及乙○○，而行使偽造
    簽帳單私文書，足以生損害於丙○○及該服飾店之負責人陳良女、乙○○，該服
    飾店之負責人陳良女及乙○○乃陷於錯誤而將服飾及簽帳單顧客收執聯交付甲○○。(四)九十年六月十一日下午四時許，在上開良女精品服飾店內，購買四萬元之
    服飾，並交付偽造之卡號0000000000000000號上海商業儲蓄銀
    行來來百貨信用卡及出示變造之丙○○身分證，而行使準私文書及變造特種文書
    ，足以生損害於丙○○，使該服飾店之負責人陳良女及乙○○誤認甲○○為真正
    持卡人而同意刷卡消費，甲○○隨後在一式二聯之第一聯簽帳單持卡人簽名欄上
    偽簽複寫丙○○之署押一個而偽造簽帳單私文書，再持交該服飾店之負責人陳良
    女及乙○○，而行使偽造簽帳單私文書，足以生損害於丙○○、上海商業儲蓄銀
    行及該服飾店之負責人陳良女、乙○○，該服飾店之負責人陳良女及乙○○乃陷
    於錯誤而將服飾及簽帳單顧客收執聯交付甲○○。(五)九十年六月十一日下午四時
    許，在上開良女精品服飾店內，購買一萬元之服飾，並交付偽造之卡號0000
    000000000000號不詳發卡銀行信用卡及出示變造之丙○○身分證，
    而行使準私文書及變造特種文書，足以生損害於丙○○，使該服飾店之負責人陳
    良女及乙○○誤認甲○○為真正持卡人而同意刷卡消費，甲○○隨後在一式二聯
    之第一聯簽帳單持卡人簽名欄上偽簽複寫丙○○之署押一個而偽造簽帳單私文書
    ，再持交該服飾店之負責人陳良女及乙○○，而行使偽造簽帳單私文書，足以生
    損害於丙○○及該服飾店之負責人陳良女、乙○○，該服飾店之負責人陳良女及
    乙○○乃陷於錯誤而將服飾及簽帳單顧客收執聯交付甲○○。(六)九十年六月十二
    日下午二時許，在上開良女精品服飾店內，購買四萬一千元之服飾，並交付偽造
    之卡號0000000000000000號上海商業儲蓄銀行來來百貨信用卡
    及出示變造之丙○○身分證，而行使準私文書及變造特種文書，足以生損害於丙○○，惟該服飾店之負責人陳良女及乙○○因已經聯合信用卡處理中心通知，得
    知甲○○所持信用卡為偽造，因而報警查獲，致未取得財物，並扣得變造之丙○○身分證及偽造之卡號0000000000000000號上海商業儲蓄銀行
    來來百貨信用卡各一張。
二、案經高雄縣警察局旗山分局報請臺灣高雄地方法院檢察署檢察官偵查起訴。
      理  由
一、右揭事實，迭據上訴人即被告甲○○（下稱被告）於警訊、偵查、原審及本院審
    理中坦承不諱，且證人即良女精品服飾店負責人陳良女、乙○○亦證述被告持變
    造身分證及偽造信用卡刷卡詐購服飾等語（見警卷第四～六、九頁），證人丙○○亦證述其身分證因質押於地下錢莊未取回等語（見警卷第七～八頁）。又卡號
    0000000000000000號上海商業儲蓄銀行來來百貨信用卡、卡號
    0000000000000000、0000000000000000號不
    詳發卡銀行信用卡確屬偽造一節，有財團法人聯合信用卡處理中心查證結果覆函
    二紙在卷可稽（見警卷第十七、十八頁）。此外復有事實欄一、(一)～(五)所示簽帳
    單商店存根聯五紙附卷（見警卷第十四頁）及變造之丙○○身分證及偽造之卡號
    0000000000000000號上海商業儲蓄銀行來來百貨信用卡各一張
    扣案可佐。從而被告自白堪認與事實相符，被告犯行應堪以認定。
二、被告變造丙○○身分證後行使，核其所為係犯刑法第二百十六條、第二百十二條
    之行使變造特種文書罪。被告在偽造之信用卡背面偽簽丙○○署押，足以表示持
    卡人為丙○○，應屬準私文書，被告偽造後持以刷卡消費，核其所為係犯刑法第
    二百十六條、第二百十條、第二百二十條第一項行使偽造準私文書罪。被告行為
    後，刑法於九十年六月二十日增訂第二百零一條之一第二項：「行使前項偽造、
    變造之信用卡、金融卡、儲值卡或其他相類作為簽帳、提款、轉帳或支付工具之
    電磁紀錄物，或意圖供行使之用，而收受或交付於人者，處五年以下有期徒刑，
    得併科三萬元以下罰金。」，是就被告行使偽造信用卡部分比較新舊法律規定（
    即刑法第二百零一條之一第二項及第二百十六條、第二百十條）之結果，二罪最
    重本刑固同為五年以下有期徒刑，然新法尚得併科罰金，故以舊法之規定對於被
    告較為有利，應依刑法第二條第一項但書之規定適用舊法。被告在簽帳單上偽簽
    丙○○署押，係表明持卡人同意依照信用卡使用約定，一經使用或訂購物品均應
    按所示之全部金額，付款予發卡銀行，故屬私文書，被告偽造後交回商店，核其
    所為係犯刑法第二百十六條、第二百十條之行使偽造私文書罪。被告於事實欄一
    、(一)～(五)所示時間持偽造信用卡刷卡購物，核其所為係犯刑法第三百三十九條第
    一項之詐欺取財既遂罪，被告事實欄一、(六)所示時間持偽造信用卡刷卡購物，未
    取得財物，核其所為係犯刑法第三百三十九條第三項、第一項之詐欺取財未遂罪
    。再被告就上開犯行，與「阿賢」及偽卡詐騙集團成員多人（成年人）間，有犯
    意聯絡及行為分擔，均為共同正犯。又被告多次於偽造信用卡背面及簽帳單上偽
    簽丙○○署押之行為，係偽造準私文書及偽造私文書之階段行為，而偽造準私文
    書罪及偽造私文書罪復分別為行使偽造準私文書罪及行使偽造私文書罪所吸收，
    故均不另論罪。另被告各次行使偽造信用卡準私文書、行使偽造簽帳單私文書、
    詐欺取財既遂、未遂之行為，均係以一行為同時向陳良女、乙○○為之而觸犯數
    罪名，為想像競合犯，應各依刑法第五十五條規定從一重論以行使偽造準私文書
    、行使偽造私文書及詐欺取財既遂一罪。被告分別多次行使偽造準私文書、行使
    偽造私文書及詐欺取財既、未遂之犯行，各係時間緊接，方法相同，觸犯構成要
    件相同之罪名，顯各係基於概括犯意為之，均為連續犯，應各依刑法第五十六條
    規定論以行使偽造準私文書、行使偽造私文書及詐欺取財既遂一罪，並均依法加
    重其刑。又被告所犯上開各罪間，有方法、目的之牽連犯關係，應依刑法第五十
    五條之規定從一重論以連續行使偽造私文書罪。至被告於八十九年間，因行使變
    造駕駛執照及在拾獲信用卡上偽造他人署押後持以刷卡消費等偽造文書等案件，
    經台灣高雄地方法院於九十年四月十八日判處有期徒刑一年二月，緩刑三年，緩
    刑期內付保護管束確定，台灣高雄地方法院有九十年度訴字第二三九號刑事判決
    及台灣高等法院被告全國前案紀錄表在卷足憑（見偵查卷第十三～十七頁），被
    告於前案判決後，再犯本件罪行，自非前案確定判決效力所及，併此敘明。
三、原審以被告罪證明確，因而適用刑法第二條第一項但書、第二十八條、第五十六
    條、第二百十六條、第二百二十條第一項、第二百十條、第二百十二條、第三百
    三十九條第一項、第五十五條、第二百十九條、第三十八條第一項第二款、罰金
    罰鍰提標準條例第一條前段規定，並審酌被告因個人之貪慾，冒名使用偽造信用
    卡消費，對金融交易秩序之妨礙甚鉅，惟犯後坦認犯行，態度良好，深表悔意等
    一切情狀，量處有期徒刑十月，另說明扣案之變造丙○○國民身分證上被告照片
    一張及偽造之上海商業儲蓄銀行來來百貨信用卡一張為被告所有，且係供犯罪所
    用，應依刑法第三十八條第一項第二款宣告沒收，及事實欄一、(一)～(五)所示簽帳
    單特約商店存根聯上偽造之丙○○署押五個，應依刑法第二百十九條之規定宣告
    沒收，至事實欄一、(一)～(五)所示簽帳單特約商店存根聯五紙為商店所有，而顧客
    收執聯五紙未扣案，亦無證據證明尚屬存在，自不宣告沒收，另未扣案之偽造信
    用卡業已丟棄滅失，已經被告陳明在卷，故亦不宣告沒收。原判決認事用法，並
    無不合，量刑亦稱妥適。被告上訴意旨辯稱量刑過重，為無理由，應予駁回。
據上論結，應依刑事訴訟法第三百六十八條，判決如主文。
本案經檢察官沈紹嘉到庭執行職務。
中      華      民      國    九十一    年      九      月    三十      日
                              臺灣高等法院高雄分院刑事第一庭
                                  審判長法官  曾永宗
                                        法官  邱永貴
                                        法官  郭玫利
右正本證明與原本無異。
如不服本判決應於收受本判決後十日內向本院提出上訴書狀，其未述上訴理由者，
並得於提起上訴後十日內向本院補提理由書狀（均須按他造當事人之人數附繕本)「
切勿逕送上級法院」。
                                      書記官  鄭靜芳
中    華    民    國      九十一      年      九      月     三十   日
附錄本判決論罪科刑法條
刑法第二百一十條：
偽造、變造私文書，足以生損害於公眾或他人者，處五年以下有期徒刑。
刑法第二百一十二條：
偽造、變造護照、旅券、免許證、特許證及關於品行、能力服務或其他相類之證書、
介紹書，足以生損害於公眾或他人者，處一年以下有期徒刑、拘役或三百元以下罰金
。
刑法第二百一十六條：
行使第二百十條至第二百十五條之文書者，依偽造、變造文書或登載不實事項或使登
載不實事項之規定處斷。
刑法第二百二十條第一項：
在紙上或物品上之文字、符號、圖畫、照像，依習慣或特約，足以為表示其用意之證
明者，關於本章及本章以外各罪，以文書論。
刑法第三百三十九條第一項：
意圖為自己或第三人不法之所有，以詐術使人將本人或第三人之物交付者，處五年以
下有期徒刑、拘役或科或併科一千元以下罰金。
